最高法院刑事判決　　　　　　　九十四年度台非字第一七九號
　　上訴人　最高法院檢察署檢察總長
　　被　告　甲○○
上列上訴人因被告妨害兵役案件，對於台灣高雄地方法院中華民
國九十四年一月三十一日第一審確定簡易判決（九十四年度簡字
第五五七號，聲請簡易判決處刑案號：台灣高雄地方法院檢察署
九十三年度偵字第二三一八六號），認為違法，提起非常上訴，
本院判決如下：
    主  文
原判決關於違背法令部分撤銷。
    理  由
非常上訴理由稱：「按受有期徒刑之執行完畢，或受無期徒刑或
受有期徒刑一部之執行而赦免後，五年以內再犯有期徒刑以上之
罪者，為累犯，應加重本刑至二分之一。又累犯為法律上加重事
由之一，且採絕對制，故其犯罪是否累犯，法院應依職權調查之
，如未調查，遽予判決，即屬當然違背法令。查本件被告甲○○
曾因毒品危害防制條例案件，經台灣高雄地方法院以九十二年（
度）簡字第五三○八號判處有期徒刑四月確定，並於（民國）九
十三年五月十日易科罰金執行完畢之事實，有台灣高雄地方法院
檢察署九十三年（度）執字第四三六二號執行卷、該署刑案資料
查註紀錄表一份（見原審九十三年《度》偵字第二三一八六號卷
宗第七頁）、台灣高等法院被告前案紀錄表（見原審卷宗第九頁
）附卷可稽。原確定判決認定被告甲○○後備軍人，意圖避免點
閱召集，居住處所遷移，無故不依規定申報，致使高雄市後備司
令部所發指定其應於九十三年九月十六日至高雄港三十九號碼頭
報到之點閱召集令，於九十三年八月八日以郵遞方式無法送達，
而觸犯本件妨害兵役罪，顯係在前開有期徒刑執行完畢，五年以
內再犯本件有期徒刑以上之罪，自應成立累犯，依法加重其刑至
二分之一。乃原審法院對於卷內已經存在之前揭前科資料證據，
竟未詳予調查審認，致未依累犯規定論處並加重其刑，自有依法
應於審判期日調查之證據未予調查，其（諒係「致」字之誤）適
用法令違誤，而顯然於判決有影響，及判決不適用法則之違法。
案經確定，爰依刑事訴訟法第四百四十一條、第四百四十三條提
起非常上訴，以資糾正。」等語。
本院按：判決不適用法則者，為違背法令，刑事訴訟法第三百七
十八條定有明文。又依法應於審判期日調查之證據，未予調查，
致適用法令違誤，而顯然於判決有影響者，該項確定判決，即屬
判決違背法令，應有刑事訴訟法第四百四十七條第一項第一款規
定之適用（司法院大法官釋字第一八一號解釋參照）。再受有期
徒刑之執行完畢，或受無期徒刑或有期徒刑一部之執行而赦免後
，五年以內再犯有期徒刑以上之罪者，為累犯，加重本刑至二分
之一，亦為刑法第四十七條所明定。本件被告甲○○曾於九十一
年十月間因違反毒品危害防制條例案件，經台灣高雄地方法院於
九十二年十二月二十二日以九十二年度簡字第五三○八號刑事簡
易判決判處有期徒刑四月確定，於九十三年五月十日易科罰金執
行完畢，有台灣高雄地方法院檢察署刑案資料查註紀錄表及台灣
高等法院被告前案紀錄表附於原卷可稽（見偵查卷第七頁、原審
卷第九頁）。則被告於九十三年八、九月間，因居住處所遷移，
無故不依規定申報，致使高雄市後備司令部所發指定應於九十三
年九月十六日至高雄港三十九號碼頭報到之點閱召集令，於九十
三年八月八日以郵政機關遞送時，無法送達，再犯本件有期徒刑
以上之罪，已構成累犯，應依上開規定加重其刑。乃原審對於卷
內已經存在之前揭證據，未予調查審認，致未論以累犯並加重其
刑，自有依法應於審判期日調查之證據未予調查，致適用法令違
誤，而顯然於判決有影響，及判決不適用法則之違法。案經確定
，非常上訴意旨執以指摘，為有理由，惟原判決尚非不利於被告
，應由本院僅將原判決關於違背法令部分撤銷，以資糾正。
據上論結，應依刑事訴訟法第四百四十七條第一項第一款前段，
判決如主文。
中　　華　　民　　國　九十四　年　　七　　月　二十一　日
                      最高法院刑事第十二庭
                          審判長法官  謝　俊　雄
                                法官  陳　世　雄
                                法官  蘇　振　堂
                                法官  吳　信　銘
                                法官  蕭　仰　歸
      本件正本證明與原本無異
                                      書  記  官
中　　華　　民　　國　九十四　年　　七　　月　二十六　日
                                                Ｒ
